【裁判字號】    99,交易,82
【裁判日期】    990603
【裁判案由】    過失致死
【裁判全文】
臺灣彰化地方法院刑事判決              99年度交易字第82號
公  訴  人  臺灣彰化地方法院檢察署檢察官
被      告  乙○○
上列被告因過失致死案件，經檢察官提起公訴（九十九年度調偵
字第一六號），本院判決如下：
    主  文
乙○○過失致人於死，處有期徒刑伍月，如易科罰金，以新臺幣
壹仟元折算壹日。
    事  實
一、乙○○持有普通重型機車駕駛執照，於民國九十八年十月三
    日上午九時五十八分許，騎乘車牌號碼Ｎ九Ｄ－九六○號普
    通重型機車，沿彰化縣社頭鄉○○路○段由南往北方向行駛
    ，行經彰化縣社頭鄉○○路○段一三一號前，原應注意車前
    狀況，隨時採取必要之安全措施，而依當時天候晴、日間自
    然光線、柏油路面、乾燥、無缺陷、無障礙物、視距良好等
    一切情狀，並無不能注意之情事，竟疏未注意及此，即貿然
    行駛，適有劉祐騎乘腳踏車同向行駛在前，原應注意慢車應
    在劃設之慢車道上靠右順序行駛，亦疏未注意及此，而行駛
    在外側車道靠左側，乙○○見狀時已煞避不及，乙○○所騎
    乘之上開普通重型機車車頭因而與劉祐所騎乘之腳踏車後側
    發生碰撞，致劉祐人、車倒地，劉祐因而受有頭部外傷合併
    顱內出血、硬腦膜下出血之傷害，經送醫急救後，仍於九十
    八年十月六日凌晨三時四十八分許，不治死亡。乙○○於肇
    事後，在未被有偵查犯罪職權之機關或公務員發覺前，主動
    向據報前往現場處理之彰化縣警察局田中分局社頭分駐所警
    員王志明表示其為肇事人，而自首接受裁判。
二、案經臺灣彰化地方法院檢察署檢察官據報相驗後自動檢舉偵
    查起訴。
    理  由
一、證據能力部分：
  (一)按被告以外之人於審判外之言詞或書面陳述，除法律有規定
    者外，不得作為證據。除顯有不可信之情況外，公務員職務
    上製作之紀錄文書、證明文書，以及從事業務之人於業務上
    或通常業務過程所須製作之紀錄文書、證明文書，亦得為證
    據。刑事訴訟法第一百五十九條第一項、第一百五十九條之
    四第一款、第二款分別定有明文。經查：
  1.財團法人彰化基督教醫院非病死者司法相驗病歷接要一紙，
    係負責為被害人劉祐診治傷勢之醫師，依其所見製作之證明
    文書，雖屬被告以外之人於審判外之書面陳述，然因係從事
    業務之醫師於醫療業務上所製作之證明文書，且無顯不可信
    之情況，依刑事訴訟法第一百五十九條之四第二款之規定，
    自得採為認定本件犯罪事實所憑之證據（最高法院九十五年
    度臺上字第一四四九號判決意旨參照）。
  2.道路交通事故現場圖、道路交通事故調查報告表(一)、(二)，均
    係警員依其所見在職務上製作之紀錄文書，且無顯不可信之
    情況，亦得採為認定本件犯罪事實所憑之證據。
  (二)臺灣省彰化縣區車輛行車事故鑑定委員會九十九年二月一日
    彰鑑字第○九九五六○○二三九號函附之彰化縣區九九○○
    ○八案鑑定意見書，係屬刑事訴訟法第二百零六條之鑑定報
    告，且係本院依同法第二百零八條規定囑託具公信力之專業
    鑑定機關所為，應具有證據能力。
  (三)臺灣彰化地方法院檢察署檢驗報告書、相驗屍體證明書，係
    該署檢察官及檢驗員依法執行屍體相驗鑑定公務所出具之書
    面鑑定報告，均屬刑事訴訟法第二百零六條之鑑定報告，應
    具有證據能力。
二、訊據被告乙○○固坦承確於上開時間、地點，騎乘上開普通
    重型機車，與被害人劉祐所騎乘之腳踏車發生碰撞，致被害
    人劉祐人、車倒地，並因而受傷，經送醫急救後，不治死亡
    之事實，然矢口否認有何過失致人於死之犯行，辯稱：被害
    人劉祐突然往左側偏出來，伊完全沒有反應時間，就發生擦
    撞云云。經查：
  (一)被告確於上開時間、地點，騎乘上開普通重型機車，與被害
    人劉祐所騎乘之腳踏車發生碰撞，致被害人劉祐人、車倒地
    之事實，業據被告乙○○於警詢（相字卷第十至十二頁）、
    偵訊（相字卷第二四頁，調偵字卷第十五、十六頁）、本院
    審理時，坦承不諱，復有道路交通事故調查報告表(一)、(二)各
    一紙（相字卷第七、八頁）、道路交通事故現場圖一紙（相
    字卷第九頁）、現場照片六幀（相字卷第十五至十七頁）、
    被告之證號查詢機車駕駛人、車號查詢重型機車車籍各一紙
    （相字卷第二一頁）在卷可稽；又被害人劉祐係因本件車禍
    而受傷致死一節，亦經臺灣彰化地方法院檢察署檢察官督同
    檢驗員相驗屬實，此有財團法人彰化基督教醫院非病死者司
    法相驗病歷摘要一紙（相字卷第十八頁）、勘驗筆錄一紙（
    相字卷第二三頁）、相驗屍體證明書一紙（相字卷第二七頁
    ）、檢驗報告書一件（相字卷第二九至三四頁）在卷為憑。
  (二)被告雖辯稱：被害人劉祐突然往左側偏出來，伊完全沒有反
    應時間，就發生擦撞云云。而依卷附道路交通事故現場圖（
    相字卷第九頁）、現場照片（相字卷第十五、十六頁）所示
    ，本件車禍發生地點之內、外側車道寬度分別為三點六公尺
    、三點五公尺，而車禍發生後，被害人劉祐所騎乘腳踏車係
    倒在內、外側車道分隔線上，前、後輪距離道路邊線分別為
    三公尺、三點九公尺，被害人劉祐所遺留血跡距離道路邊線
    為二點四公尺；被告所騎乘上開普通重型機車則倒在道路邊
    線外，前、後輪距離道路邊線分別為一點九公尺、○點九公
    尺。參以證人即本件車禍發生後到場救護被害人劉祐之彰化
    縣消防局第二大隊社頭分隊消防員甲○○於本院審理時，具
    結證稱：「（請說明一下當天你到現場所看到的現場狀況？
    ）我們到達現場的時候，警察已經到場處理了，被告有扶著
    被害人，被告當時有通知他的家屬到現場，我們看到被害人
    的頭部有傷口，經過我們的包紮止血之後，就送往最近的責
    任醫院員榮醫院，當時被害人是倒臥在路旁（提示相驗照片
    第十六頁上方之照片），就在相驗卷卷附照片腳踏車握把的
    方向，頭朝北邊，腳朝南邊即照片下方。」「（當天除了你
    說被害人頭部有受傷之外，身體其他部分有無受傷流血？）
    可能會有其他擦挫傷，但是有流出血跡的就只有頭部。」「
    （提示相驗卷第十五頁上方照片，當天你看到被害人倒臥的
    位置與照片上的位置是否相符？）應該差不多。」等語（本
    院卷第二五頁），可見車禍地點所遺留之血跡，應係本件車
    禍發生後，被害人劉祐頭部躺臥之位置無訛。另經本院勘驗
    本件車禍發生前之路口監視器錄影光碟之結果：1.被害人劉
    祐所騎乘腳踏車於九點五十六分零八秒出現在畫面內，至九
    點五十六分四十秒離開畫面，被害人劉祐所騎乘腳踏車行進
    速度緩慢，行進位置均沿道路側邊行駛；2.被告所騎乘機車
    於九點五十六分四十一秒出現在畫面內，至九點五十六分四
    十六秒離開畫面，被告所騎乘機車係行駛在外側車道靠近內
    、外側車道分隔線之位置；此有本院勘驗筆錄一紙（本院卷
    第二六頁）在卷可佐。本件車禍發生前，被害人劉祐所騎乘
    腳踏車係行駛在外側車道邊線（即右側），而被告所騎乘上
    開普通重型機車則係行駛在外側車道靠近分隔線（即左側）
    ，然於本件車禍發生後，被害人劉祐所騎乘腳踏車係倒在內
    、外側車道分隔線上，被害人劉祐亦係躺臥在外側車道靠左
    側位置，參以被害人劉祐騎乘腳踏車行進速度緩慢，而依卷
    附現場照片（相字卷第十五至十七頁）所示，車禍發生地點
    之道路路面，亦未見有腳踏車倒地後之刮地痕，堪認被害人
    劉祐躺臥地點，應與雙方發生碰撞地點極為接近，亦即，被
    害人劉祐所騎乘腳踏車於車禍發生當時，應係行駛在外側車
    道靠近分隔線（即左側），是被告所辯：被害人劉祐由道路
    邊線往左側偏移出來一節，應可採信。惟被告於偵訊時既供
    稱：「（車禍發生前，死者的腳踏車何時往你的車道偏？當
    時與你機車距離多遠？）死者當時騎乘腳踏車在我右前方二
    、三公尺，我看見他的行進路線往我的車道偏。」等語（調
    偵字卷第十五、十六頁），且被害人劉祐所騎乘腳踏車行進
    速度緩慢，縱使被害人劉祐騎乘腳踏車有向左側偏移之情形
    ，其偏移速度亦應屬緩慢，倘被告確能注意車前狀況，應仍
    有相當時間得以煞避，而防免本件車禍之發生，是被告辯稱
    ：被害人劉祐突然往左側偏出來，伊完全沒有反應時間，就
    發生擦撞云云，應屬卸責之詞，不足採取。
  (三)按汽車行駛時，駕駛人應注意車前狀況及兩車併行之間隔，
    並隨時採取必要之安全措施，道路交通安全規則第九十四條
    第三項定有明文。被告騎乘普通重型機車，自應注意上述道
    路交通安全規則之規定，又依附卷之交通事故調查報告表(一)
    、(二)、現場照片所示，本件車禍發生時，天候晴、日間自然
    光線、柏油路面、乾燥、無缺陷、無障礙物、視距良好，無
    不能注意之情事，竟疏未注意及此，即貿然行駛，而肇致本
    件車禍發生，致被害人劉祐因而受傷致死，顯已違反前揭規
    定，其有過失至明。又其過失行為既係造成被害人劉祐死亡
    之直接原因，二者間即具有相當因果關係。另按慢車應在劃
    設之慢車道上靠右順序行駛，在未劃設慢車道之道路，應靠
    右側路邊行駛，道路交通安全規則第一百二十四條第二項前
    段亦有明文。被害人劉祐騎乘腳踏車，疏未注意應在外側車
    道上靠右行駛，而行駛在外側車道靠左側，雖亦與有過失，
    ，然此仍無解於被告上開過失責任之認定。
  (四)至於本案經送請臺灣省彰化縣區車輛行車事故鑑定委員會鑑
    定之結果，雖認為被告駕駛重機車未注意車前狀況，為肇事
    次因；被害人劉祐騎乘腳踏車未靠右侵入快車道行駛，為肇
    事主因；固有臺灣省彰化縣區車輛行車事故鑑定委員會九十
    九年二月一日彰鑑字第○九九五六○○二三九號函及隨函檢
    送之臺灣省彰化縣區車輛行車事故鑑定委員會彰化縣區九九
    ○○○八案鑑定意見書一份在卷可參（調偵字卷第六至九頁
    ）。然本件車禍發生地點後，被害人劉祐所騎乘腳踏車倒在
    內、外側車道分隔線上，前、後輪距離道路邊線分別為三公
    尺、三點九公尺，被害人劉祐所遺留血跡距離道路邊線為二
    點四公尺，亦即，被害人劉祐之人、車大部分均倒在外側車
    道內；參以被告於本院審理時亦供稱：「我確實是在慢車道
    上碰撞到他」、「當時我是騎在慢車道」、「撞擊地點是在
    慢車道內」等語（本院卷第二六、二七頁）；可見上開鑑定
    結果認定被害人劉祐騎乘腳踏車侵入快車道行駛一節，與事
    證不符，自難採為認定本件犯罪事實之依據。
  (五)綜上所述，本件事證明確，被告過失傷害之犯行，應堪認定
    。
三、核被告所為，係犯刑法第二百七十六條第一項之過失致人於
    死罪。又被告於肇事後，在未被有偵查犯罪職權之機關或公
    務員發覺前，主動向據報前往現場處理之彰化縣警察局田中
    分局社頭分駐所警員王志明表示其為肇事人，而自首接受裁
    判，此有彰化縣警察局道路交通事故肇事人自首情形紀錄表
    一紙（相字卷第十九頁）在卷可考，爰依刑法第六十二條前
    段規定，減輕其刑。爰審酌被告因過失肇致本件車禍發生，
    造成被害人死亡，所生危害非輕，復未能坦承犯行，且迄今
    仍未能與被害人家屬達成和解，然考量被告並無前科，素行
    尚佳，被害人就本件車禍之發生，亦與有過失，及其生活狀
    況、智識程度等一切情狀，量處如主文所示之刑，並諭知易
    科罰金之折算標準。
據上論斷，應依刑事訴訟法第二百九十九條第一項前段，刑法第
二百七十六條第一項、第六十二條前段、第四十一條第一款前段
，刑法施行法第一條之一，判決如主文。
本案經檢察官林子翔到庭執行職務。
中    華    民    國    99    年    6     月    3     日
                    交通法庭    法   官  鄭舜元
以上正本證明與原本無異。
如不服本判決應於收受判決後10日內向本院提出上訴書狀，並
應敘述具體理由。其未敘述上訴理由者，應於上訴期間屆滿後
20日內向本院補提理由書(均須按他造當事人之人數附繕本)
「切勿逕送上級法院」。
告訴人或被害人對於判決如有不服具備理由請求檢察官上訴者，
其上訴期間之計算係以檢察官收受判決正本之日期為準。
中    華    民    國    99    年    6     月    3     日
                                     書記官  陳秀香
附錄：論罪科刑法條：
中華民國刑法第276條
因過失致人於死者，處2年以下有期徒刑、拘役或2,000元以下罰
金。
從事業務之人，因業務上之過失犯前項之罪者，處5年以下有期
徒刑或拘役，得併科3,000元以下罰金。

司法院資訊處製作；財團法人民間司法改革基金會備份。
